智慧財產及商業法院民事判決  
109年度民公上字第1號
上  訴  人  英屬維京群島商藝啟股份有限公司（原名：英屬維
            京群島商麻吉一七股份有限公司）（Ichi Nana In
            c.）      


法定代理人  練建麟                                      

訴訟代理人  蔡吉記律師
            連致宇律師
被  上訴人  熱浪新媒體股份有限公司

法定代理人  葉冠義              
訴訟代理人  劉偉立律師
複  代理人  楊承璇律師
上列當事人間公平交易法損害賠償等事件，上訴人對於中華民國
108年12月6日本院107年度民公訴字第9號第一審判決提起上訴，
本院於111年1月27日言詞辯論終結，判決如下：
    主  文
上訴駁回。
第二審訴訟費用由上訴人負擔。
    事實及理由
壹、程序事項
一、按民事事件涉及外國人或原因事實牽涉外國地者，即為涉外
    民事事件，應依涉外民事法律適用法定法律之適用（最高法
    院98年度台上字第1695號判決意旨參照）。涉外事件之國際
    管轄權誰屬，涉外民事法律適用法固未明文規定，惟受訴法
    院尚非不得就具體情事，類推適用國內法之相關規定，以定
    其訴訟之管轄（最高法院104 年度台抗字第1004號裁定意旨
    參照）。本件上訴人係經我國主管機關核准登記之外國公司
    ，故本件具有涉外因素，屬涉外民事事件。又被上訴人主營
    業所在我國，侵權行為地亦在我國，經類推適用民事訴訟法
    第2 條第2 項、第15條第1 項規定，本院對本件有國際管轄
    權。又依涉外民事法律適用法第25條規定，關於由侵權行為
    而生之債，依侵權行為地法；另同法第27條規定，市場競爭
    秩序因不公平競爭或限制競爭之行為而受妨害者，其因此所
    生之債，依該市場之所在地法。本件上訴人主張被上訴人在
    我國涉有公平交易法規範之不公平競爭行為妨害我國市場競
    爭秩序，及故意以背於善良風俗之方法加損害於他人之侵權
    行為，依上開規定，本件自應適用我國法為準據法。
二、上訴人之代表人原為張芝綺，嗣於本院審理期間變更為練建
    麟，被上訴人之代表人原為林慕柔，嗣於本院審理期間變更
    為葉冠義，業經上開代表人聲明承受訴訟在卷可佐（見本院
    卷一第439頁、卷三第321頁），經核並無不合，應予准許。
三、再按不變更訴訟標的，而補充或更正事實上或法律上之陳述
    者，非為訴之變更或追加，民事訴訟法第463條準用第256條
    定有明文。上訴人主張被上訴人上架之「17+ ，一起直播華
    人社交平台」軟體（下稱系爭17+ 軟體，如附圖一所示）相
    同或近似上訴人附圖二著名商品表徵而有不公平競爭行為，
    於起訴聲明第1項求為命「被告公司應於收到訴狀之日起，
    立即停止使用與『17Media』近似之商標為商品或服務宣傳之
    不正競爭行為。」嗣於本院更正原審上開訴之聲明為「被上
    訴人不得使用『17+』及『一起直播-華人社交平台』名稱」，核
    屬不變更訴訟標的而補充事實上或法律上陳述，則依上開規
    定，應予准許，合先敘明。　
貳、實體事項
一、上訴人主張：上訴人與被上訴人均為直播業者，上訴人經營
    「17直播」，被上訴人經營「UP直播」。被上訴人明知上訴
    人所有之我國註冊第1940083 號「17直播」商標、註冊第19
    40084 號「17 Media」商標，及美國註冊No .5,025,887 「
    17」商標、No .5,025,888 「17 Media」商標（以上4 商標
    合稱系爭商標，如附圖二所示）已廣為我國相關消費者所熟
    知而為上訴人著名商品表徵，竟故意於Google Play及Apk 
    平台上架名稱類似之系爭17+軟體誤導消費者下載，致與上
    訴人之商品混淆，有欺罔或顯失公平行為，違反公平交易法
    第22條第1項第1款及同法第25條規定，爰依同法第29條、第
    30條、第31條規定，一部請求命被上訴人給付上訴人新臺幣
    (下同)800萬元本息，及求為命被上訴人不得使用「17+」及
    「一起直播-華人社交平台」名稱之判決。另被上訴人明知
    我國註冊第1940083 號「17直播」商標為上訴人著名商品表
    徵，竟故意於Google網站以「17直播」為關鍵字購買廣告（
    下稱系爭關鍵字廣告），使消費者鍵入「17直播」搜尋時首
    位即呈現被上訴人經營之「UP直播」網站而點選進入觀覽，
    藉此攀附榨取上訴人長期以來努力之成果，違反公平交易法
    第22條第1項第1款及同法第25條規定，亦屬故意以背於善良
    風俗之方法加損害於他人，爰依公平交易法第30條、第31條
    、民法第184條第1項後段規定，一部請求擇一命被上訴人給
    付200萬元本息之判決。原審為上訴人敗訴之判決，上訴人
    不服提起上訴。並聲明：㈠原判決廢棄。㈡被上訴人不得使用
    「17+」及「一起直播-華人社交平台」名稱。㈢被上訴人應
    賠償上訴人1,000 萬元。㈣就第三項聲明，上訴人願供擔保
    請准宣告假執行。
二、被上訴人則以：系爭17+軟體並非被上訴人上架及經營，縱
    系爭17+軟體與「UP live」開發者為同一人，但「UP live
    」為訴外人大陸地區亞洲創新集團有限公司(下稱亞創公司)
    所開發，亦與被上訴人無關。「17」為常用字彙不具識別性
    ，系爭商標未達著名商品表徵程度，且「17+，一起直播華
    人社交平台」與系爭商標兩者文字圖樣差異甚大、不構成類
    似，不致使相關消費者混淆；系爭關鍵字廣告並非被上訴人
    購買，且廣告內容中並無「17直播」字樣，消費者由搜尋結
    果頁面亦可輕易區分兩者為不同產品，被上訴人無構成公平
    交易法第22條第1項第1款、同法第25條之不公平競爭行為及
    民法第184條第1項後段侵權行為等語，資為抗辯。並聲明：
    ㈠上訴駁回。㈡若受不利判決，願供擔保免予假執行。
三、兩造均為線上直播平台經營業者，上訴人經營「17直播」，
    被上訴人經營「UP直播」，Google Play及Apk平台有上架系
    爭17+軟體，上訴人為系爭商標之商標權人等情，為兩造所
    不爭執(本院卷三第132頁)，並有商標註冊證、Google Play
    及Apk平台頁面截圖附卷可參（臺灣臺北地方法院107年度智
    字第16號，下稱北院卷，第9至11頁、第17至20頁、本院卷
    一第155、157頁），堪信此部分事實為真實。上訴人主張被
    上訴人有前開違反公平交易法之不公平競爭行為及以背於善
    良風俗方法加損害於他人之侵權行為，惟為被上訴人所否認
    ，並以前詞置辯。經查：
　㈠系爭17+軟體部分：　　
　⒈被上訴人並無違反公平交易法第22條第1項第1款規定情事：
　　上訴人主張系爭17+軟體侵害其著名商品表徵即附圖二系爭
    商標(見本院卷二第302至303頁、卷三第131至132頁），然
    查：
　⑴按事業就其營業所提供之商品，不得以著名之他人商標、商
    品外觀或其他顯示他人商品之表徵，於同一或類似之商品，
    為相同或近似之使用，致與他人商品混淆，或販賣、運送、
    輸出或輸入使用該項表徵之商品者。前項姓名、商號或公司
    名稱、商標、商品容器、包裝、外觀或其他顯示他人商品或
    服務之表徵，依法註冊取得商標權者，不適用之。公平交易
    法第22條第1項第1款、第2項定有明文。上訴人雖主張系爭
    商標為其著名商品表徵，但系爭商標中的附圖二編號1、2商
    標均為依法註冊之我國商標，依公平交易法第22條第2項規
    定自無同條第1項第1款之適用。上訴人雖主張本件並無公平
    交易法第22條第2項之適用云云，然公平交易法第22條第2項
    立法理由表明：「本條所保護之表徵倘屬已註冊商標，應逕
    適用商標法相關規定，不再於本法重複保護，為資明確，爰
    增訂第二項」，可知使用他人商品或服務之表徵致生混淆，
    如該表徵為註冊之商標，應回歸適用商標法之規定，不適用
    公平交易法表徵之保護。上訴人既然主張系爭17+ 軟體侵害
    其附圖二編號1、2商品表徵，而該表徵為我國註冊商標，依
    上開說明即有公平交易法第22條第2項之適用，至上訴人所
    舉本院107年度民商上字第2號判決（下稱本院2號判決，見
    本院卷三第167至168頁），其案例事實乃權利人之著名商品
    表徵在公平交易法104年修法後註冊取得商標權，然侵權人
    在104年以前已有侵害其著名商品表徵之行為，故該判決認
    為此情形仍構成侵害他人著名商品表徵，由此可知該案之事
    實與本件截然不同，上訴人以該判決主張本件並無公平交易
    法第22條第2項之適用容有誤會，且個案之法律見解本無拘
    束之效力，自難執為有利上訴人之論據。
　⑵附圖二編號3、4為美國註冊商標未在我國註冊，自無公平交
    易法第22條第2項規定之適用，應就該商標續為判斷系爭17+
    軟體是否違反公平交易法第22條第1項第1款規定。按公平交
    易法第22條第1項第1款須以他人著名商品表徵為相同或近似
    之使用、致與他人商品混淆為要件，而所謂「致與他人商品
    混淆」，固不以現實發生為必要，惟仍須依其情事，一般消
    費者施以平均之注意力及記憶能力，有發生混淆之具體危險
    者始屬之，倘僅為抽象或想像上之風險，則無適用之餘地(
    最高法院109年度台上字第10號判決參照)。查上訴人固於我
    國有使用附圖二編號3、4商標作為其商品標示（見原審卷一
    第101頁、卷二第85至97頁），然觀諸附圖二編號3、4圖樣
    為斗大的小丑笑臉下置「17」或「17 Media」所組成，附圖
    一「17+ ，一起直播華人社交平台」則由正方形黑底上置白
    色「17+」文字、右上方置較小字體「一起直播-華人直播社
    交平台」所組成，兩者相較僅有「17」相同，其餘無論是小
    丑笑臉之有無、中英文組成之有無、整體構圖予人寓目印象
    等等，均差異甚大，自難認構成相同或近似，一般消費者施
    以平均之注意，即得分辨其不同，並無發生混淆之具體危險
    。
　⑶上訴人雖主張：「+」代表版本升級之意，欲下載上訴人軟體
    之消費者可能會誤認系爭17+軟體與上訴人商品表徵間有所
    關聯或為升級版本之混淆，且從消費者下載後留言「明明是
    up就什麼17+」、「跟UP live一樣」「This is streaming 
    with Uplive」，可知已致消費者產生混淆誤認之結果云云
    。然查，「17」僅係兩位阿拉伯數字組合，不具獨創性，亦
    有線上產品命名為「17線上看」（見原審卷一第292頁），
    及指定使用在網路購物、線上遊戲之註冊商標名稱為「17li
    fe」、「17PK網」（見原審卷一第303、305頁），而附圖一
    系爭17+軟體與附圖二編號3、4商標圖樣除「17」外尚有其
    他明顯可資區別部分、整體予人寓目印象截然不同，已如前
    述，難認消費者會僅因兩者均有「17」而產生混淆誤認。至
    上訴人所稱「This is streaming with Uplive」之留言(見
    本院卷二第61頁)，係在「17+Friday Night Live-Social v
    ideo」應用程式網頁下的留言，而非在系爭17+軟體應用程
    式網頁下的留言，況「明明是up就什麼17+」、「跟UP live
    一樣」「This is streaming with Uplive」等留言（見北
    院卷第17頁，本院卷二第61頁），均僅在描述該軟體會串流
    到「Uplive」平台，無法證明留言者將系爭17+軟體誤認為
    是上訴人「17直播」產品，或期待系爭17+軟體應連結至上
    訴人「17直播」頁面卻受騙跳轉至「UP直播」，且上訴人稱
    系爭17+軟體下載次數為500,000+，安裝次數為500,000-1,0
    00,000，已吸引逾50萬人次使用（見本院卷三第163頁），
    既然下載之消費者已高達50萬餘人，上開留言卻僅有3筆，
    實難僅以寥寥3筆之前開留言代表逾50萬之消費者，而認一
    般消費者施以平均之注意力及記憶能力會有發生混淆之具體
    危險，是上訴人上開主張並不足採。
　⑷據上，上訴人雖主張系爭17+軟體侵害其附圖二著名商品表徵
    ，但附圖二編號1、2商標為我國註冊商標，無公平交易法商
    品表徵之適用，附圖二編號3、4與系爭17+軟體並不構成相
    同或近似，消費者亦不致產生混淆。準此，被上訴人自無違
    反公平交易法第22條第1項第1款規定可言。
　⒉被上訴人並無違反公平交易法第25條規定情事：
　⑴按除本法另有規定者外，事業亦不得為其他足以影響交易秩
    序之欺罔或顯失公平之行為。公平交易法第25條定有明文。
    此為不公平競爭行為之概括規定，適用範圍應以「足以影響
    交易秩序」之要件為前提，交易秩序係指符合善良風俗之社
    會倫理及效能競爭之商業競爭倫理之交易行為，其具體內涵
    則為符合社會倫理及自由、公平競爭精神賴以維繫之交易秩
    序，判斷「足以影響交易秩序」時，應考量是否足以影響整
    體交易秩序或有影響將來潛在多數受害人，至單一個別非經
    常性之交易糾紛，則應尋求民事救濟，而不適用公平交易法
    第25條之規定。又行為是否構成不正競爭，可從行為人與交
    易相對人之交易行為，及市場上之效能競爭是否受到侵害，
    加以判斷。事業如以高度抄襲他人知名商品之外觀或表徵，
    積極攀附他人知名廣告或商譽等方法，榨取其努力成果，或
    以積極欺瞞或消極隱匿重要交易資訊，而足以引人錯誤之方
    式，從事交易之行為，依整體交易秩序綜合考量，認已造成
    民事法律關係中兩造當事人間，利益分配或危險負擔極度不
    平衡之情形時，固可認為與上開條文規定合致。惟倘事業之
    行為並無欺罔或顯失公平，或對市場上之效能競爭無妨害，
    或不足以影響交易秩序者，則無該法條之適用(最高法院109
    年度台上字第2725號判決參照)。
　⑵上訴人雖主張：系爭17+軟體名稱「17+，一起直播華人社交
    平台」，使用到上訴人之「17直播」、「17 Media」，已足
    使相關消費者誤認是上訴人「17直播」軟體而下載，構成欺
    罔、顯失公平及影響交易秩序云云。然附圖二編號3、4與附
    圖一系爭17+軟體不構成相同或近似，已如前述，又上訴人
    是使用「17直播」、「17 Media」而非單純數字「17」來使
    消費者識別上訴人商品，而附圖一「17+，一起直播華人社
    交平台」以斗大之「17+」再於右上方置字體較小的「一起
    直播-華人直播社交平台」文字，予人寓目印象深刻部分為
    「17+」，消費者會唱呼為「17加」，此由前開網友留言「
    明明是up就什麼17+」即可證明，又尚有其他線上類別之產
    品、商標命名為「17線上看」、「17life」、「17PK網」，
    是消費者不會僅以「17」即對兩者產生混淆誤認，因此「17
    +，一起直播華人社交平台」與上訴人「17直播」、「17 Me
    dia」，兩者予人寓目印象實有明顯差異，並不構成相同或
    近似。更何況，有關「明明是up就什麼17+」、「跟UP live
    一樣」「This is streaming with Uplive」之留言無法證
    明有消費者誤認是上訴人「17直播」產品而下載，且該留言
    筆數甚少，實難認有何對市場上之效能競爭造成妨害或足以
    影響整體交易秩序可言。故附圖一系爭17+軟體並未高度抄
    襲或攀附上訴人之「17直播」、「17Media」，不構成欺罔
    或顯失公平行為，對市場上之效能競爭及交易秩序亦無影響
    ，自無公平交易法第25條規定情事。
　⒊據上，就系爭17+軟體部分，被上訴人並無上訴人所指違反公
    平交易法第22條第1項第1款及同法第25條規定情事，是上訴
    人依同法第29條、第30條、第31條規定，一部請求命被上訴
    人給付上訴人800萬元，及求為命被上訴人不得使用「17+」
    及「一起直播-華人社交平台」名稱，為無理由。
　㈡系爭關鍵字廣告部分：
　⒈被上訴人並無違反公平交易法第22條第1項第1款規定情事：
　  上訴人主張系爭關鍵字廣告之行為侵害其著名商品表徵即附
    圖二編號1商標（見本院卷二第304頁），然該商標既依法註
    冊取得商標權，依本院前開公平交易法第22條第2項規定之
    說明，自無公平交易法第22條第1項第1款規定之適用。
　⒉被上訴人並無違反公平交易法第25條規定情事：
　⑴所謂「關鍵字廣告」，是指廣告主向搜尋引擎業者購買特定
    關鍵字廣告，於消費者在搜尋引擎輸入該關鍵字搜索時，觸
    發廣告主之產品或服務顯示在搜尋網頁廣告資訊上。隨著網
    路普及及電子商務快速發展，事業於網站刊載商品或服務資
    訊，吸引消費者瀏覽，進而招徠交易，已為現今事業爭取交
    易機會之重要方式，而網路使用者藉由搜尋引擎網站鍵入關
    鍵字以尋找資訊，已為常見之資訊取得方式。事業為增加其
    網站之到訪人數，以他人事業名稱、商標或表徵作為關鍵字
    廣告，增加自身網站被造訪之機會，固然可能會稀釋他事業
    表徵所蘊含之經濟利益，然搜尋引擎之功能，原本就是為了
    提供網路使用者鍵入相關之關鍵字查找資訊，當網路使用者
    鍵入特定字串作為關鍵字時，心中所欲搜尋之目標未必僅限
    於該關鍵字所代表之事業或產品，還包括與該關鍵字有類似
    特徵之所有資訊，因此越豐富多元之搜尋結果，越有利網路
    使用者取得更充分資訊、降低查找資訊之成本，而有助於社
    會公共利益。因此，以他人事業名稱、商標或表徵作為關鍵
    字廣告，是否違反公平交易法第25條規定，不能一概而論，
    若關鍵字廣告整體呈現之內容有使網路使用者誤以為兩者屬
    同一來源、同系列產品或關係企業，或於廣告內容使用爭議
    性之敘述文字，如貶抑競爭對手、不當比較，或對於競爭對
    手產品或服務之描述與現況不符等情形，此因無助於消費者
    獲得更充分正確資訊及降低搜尋成本，固然構成公平交易法
    第25條所稱欺罔或顯失公平之行為，然若關鍵字廣告內容可
    使消費者輕易辨別兩者之不同，亦未使用爭議性用語對競爭
    對手產品或服務為描述，對市場上之效能競爭並無妨害，或
    對整體交易秩序並未有利益分配或危險負擔極度不平衡時，
    即無該法條之適用。
　⑵經審酌上訴人所提原證7、上證28、上證29之系爭關鍵字廣告
    頁面，於消費者鍵入「17直播」時，搜尋結果會於第一順位
    或第二順位顯示「Up直播」之廣告，其內容為「Up直播/尋
    找附近美女主播/up.live；Ad www.up.live；美女如雲總有
    你喜歡的style，超正點主播等你來」、「全球直播平台Up
    直播/百大網紅出沒地/up.live；廣告 www.up.live」、「
    動人主播才藝表演，精緻禮物，主播聚會，用戶活動等你來
    ，喊麥唱歌，閃耀女神，聊天談心，才藝表演」(見原審卷
    一第103頁、本院卷二第217至291頁），細譯該等廣告內容
    ，並無任何「17直播」文字或任何指涉上訴人17直播產品之
    字樣，且廣告內容明確記載為「Up直播」，相關消費者端無
    混淆誤認該廣告與17直播有所關連而誤為點選之可能，自無
    構成欺罔或顯失公平，亦無對市場上之效能競爭有所妨害或
    影響交易秩序可言，當無公平交易法第25條規定之適用。
　⑶至上訴人雖舉本院102年度民商上字第8號民事判決、107年度
    民公上字第5號民事判決、公平交易委員會公處字第110075
    號處分書等，主張依上開實務見解，本件系爭關鍵字廣告亦
    應構成違反公平交易法第25條規定云云。然上訴人所舉上開
    案例，均係將他人之事業名稱、商標或表徵插入於關鍵字廣
    告內容中，亦即關鍵字廣告內容會呈現他人事業名稱、商標
    或表徵，使他人混淆誤認或對競爭對手為不當比較，與本件
    情形截然不同，自難比附援引執為有利之論據。
　⒊被上訴人不構成民法第184條第1項後段侵權行為：
　　按故意以背於善良風俗之方法，加損害於他人者，負損害賠
    償責任。民法第184條第1項後段定有明文。系爭關鍵字廣告
    內容並無任何與上訴人產品「17直播」有關之字樣，已如前
    述，是系爭關鍵字廣告並未造成消費者混淆誤認，亦未對市
    場交易效能有所妨害或有違商業倫理正當性，反而有助於消
    費者獲得更充分正確之資訊及降低搜尋成本，是該商業行為
    自非背於善良風俗之方法，當無構成民法第184條第1項後段
    侵權行為之餘地。
　⒋據上，就系爭關鍵字廣告部分，被上訴人並無上訴人所指違
    反公平交易法第22條第1項第1款、同法第25條及民法第184
    條第1項後段情事，是上訴人依公平交易法第30條、第31條
    、民法第184條第1項後段規定，一部請求命被上訴人給付20
    0萬元，為無理由。
四、綜上所述，上訴人主張被上訴人違反公平交易法第22條第1
    項第1款、同法第25條規定及構成民法第184條第1項後段侵
    權行為，依公平交易法第29條、第30條、第31條、民法第18
    4條第1項後段規定，一部請求擇一命被上訴人不得使用「17
    +」及「一起直播-華人社交平台」名稱，及請求被上訴人應
    給付上訴人1,000萬元，為無理由，應予駁回。原審為上訴
    人敗訴之判決，理由雖有不同，但結論並無二致，仍應予維
    持。上訴論旨指摘原判決不當，求予廢棄改判，為無理由，
    應駁回其上訴。
五、本件事證已臻明確，兩造其餘之攻擊或防禦方法及所用之證
    據，經本院斟酌後，認為均不足以影響本判決之結果，爰不
    逐一論列，附此敘明。
六、據上論結，本件上訴為無理由，依智慧財產案件審理法第1
    條，民事訴訟法第449條第2項、第78條，判決如主文。
中　　華　　民　　國　　111 　年　　2 　　月　　17　　日
                      智慧財產第一庭
                        　　審判長法  官　李維心　　　
                              　　法  官　陳端宜
                              　　法  官　蔡如琪
以上正本係照原本作成。
如不服本判決，應於收受送達後20日內向本院提出上訴書狀，其
未表明上訴理由者，應於提出上訴後20日內向本院補提理由書狀
(均須按他造當事人之人數附繕本) ，上訴時應提出委任律師或
具有律師資格之人之委任狀；委任有律師資格者，應另附具律師
資格證書及釋明委任人與受任人有民事訴訟法第466 條之1 第1
項但書或第2 項(詳附註) 所定關係之釋明文書影本。如委任律
師提起上訴者，應一併繳納上訴審裁判費。
中　　華　　民　　國　　111 　年　　3 　　月　　 1　　日
　　　　　　　　　　　　　    　　書記官　王英傑
附註：
民事訴訟法第466條之1(第1項、第2項)
對於第二審判決上訴，上訴人應委任律師為訴訟代理人。但上訴
人或其法定代理人具有律師資格者，不在此限。
上訴人之配偶、三親等內之血親、二親等內之姻親，或上訴人為
法人、中央或地方機關時，其所屬專任人員具有律師資格並經法
院認為適當者，亦得為第三審訴訟代理人。